臺灣彰化地方法院刑事判決　　　　　　　　　　　　　九十一年度易字第六六一號
　　公　訴　人　臺灣彰化地方法院檢察署檢察官
　　被　　　告　甲○○
右列被告因侵占案件，經檢察官提起聲請簡易判決處刑（九十一年度偵字第七三八號
），經本院北斗簡易庭認應適用通常程序，而移送本院，本院判決如左:
        主  文
甲○○無罪。
        理  由
一、公訴意旨略以：被告甲○○係順益汽車股份有限公司（下稱順益公司）台中區台
    中營業所大車組之銷售業務員，負責招攬新車販售、收取車款繳回公司及受客戶
    委託訂購車斗等工作，為從事業務之人。其竟基於概括之犯意，並意圖為自己不
    法之所有，先後於民國（下同）八十八年五月十二日販售車號為五Ｇ–三九九號
    自用大貨車予陳秋桂；及於同年七月間販售車號七Ｊ–二五五號自用大貨車予梁
    錫卿（登記為友朋汽車貨運有限公司）時，受被害人陳秋桂及梁錫卿（以上二人
    均未提出告訴）之委託，將其二人所訂購之車輛送往乙○○○有限公司（下稱輔
    大公司，位於彰化縣彰化市○○路○段六Ο八號）製作車斗，並自陳、梁二人收
    取製作車斗費用共計新台幣（下同）二十三萬九千元，詎其收款後並未清償輔大
    公司製作車斗之工款，反將上開款項私吞入己，供己周轉使用，而連續侵占上開
    被害人陳秋桂、梁錫卿二人所交付，應清償輔大公司之款項，因認被告甲○○係
    涉有刑法第三百三十六條第二項之業務侵占罪嫌云云。
二、按犯罪事實應依證據認之，無證據不得推定其犯罪事實；又不能證明被告犯罪者
    ，應諭知無罪之判決，刑事訴訟法第一百五十四條及第三百零一條第一項定有明
    文。再按認定不利被告之事實，須依積極之證據，苟積極證據不足為不利於被告
    事實之認定，更不必有何有利之證據，最高法院著有三十年上字第八一六號判例
    可資參照。本件訊據被告固不否認收受陳秋桂、梁錫卿所交付二十三萬九千元之
    事實，惟堅決否認涉有業務侵占之犯行，並辯稱：關於前揭二輛大貨車之車斗係
    伊向輔大公司所購買，再買予陳秋桂、梁錫卿二人，伊與順益公司、陳秋桂、梁
    錫卿並無任何委託關係，故不構成業務侵占等語。經查：（一）順益公司只販售
    車輛底盤（即不含車斗之車輛），關於車斗之處理，皆由業務代表處理及由業務
    代表自行決定用何家廠商製造之車斗等情，業據順益公司大車組主任蔡金龍於偵
    訊中結證屬實，是被告與順益公司間，就買賣車斗而言，並無任何之委任契約。
    （二）購買大貨車者，無法細分車斗、底盤究係各多少錢及並不知情係何人承作
    車斗等情，業據購車者陳秋桂於偵查中，證稱屬實。是購車者陳秋桂、梁錫卿與
    製作車斗之輔大公司間，並無任何契約關係，應可認定。否則，若認被告係陳秋
    桂等人之受託者，則該承作車斗契約之當事人應係輔大公司與陳秋桂等人，如此
    ，輔大公司即可本於契約關係向陳桂秋請求給付契約款項，若是，恐與購買大貨
    車之交易習慣相違，且亦背離購車者陳秋桂等人之本意。（三）被告亦自承將來
    車斗若生有問題，購車者係尋找伊負責，並非直接找輔大公司等語，因此，就該
    車斗買賣之關係，應係被告與購車者間成立買賣契約，而被告再與輔大公司成立
    買賣與承攬之混合契約，二個契約當事人並不相同。故綜上，可知被告非但與順
    益公司、陳秋桂、梁錫卿並無任何委託關係，而與輔大公司亦僅有買賣與承攬之
    混合契約關係。是被告所辯，尚可採信。故被告收受前開車斗之款項，並非基於
    一定原因而持有他人之物，乃係本於伊出賣車斗予他人所收受之價金。至於其未
    依契約如期給付價金予上游公司即輔大公司，係債務不履行之民事糾葛，亦非侵
    占他人之物。是被告之行為，與業務侵占罪之構成要件有間，自不得逕以該罪相
    繩。此外，復查無其他積極證據，足茲認定被告涉有公訴人所指之犯行，其犯罪
    即屬不能證明，自應為無罪之諭知，以免冤抑。
據上論斷，應依刑事訴訟法第三百零一條第一項，判決如主文。
本案經檢察官黃鼎鈞到庭執行職務。
中      華      民      國      九十一      年      八      月    七    日
                                臺灣彰化地方法院刑事第一庭
                                    法      官  洪  志  賢
右正本證明與原本無異。
如不服本判決，應於判決送達後十日內，向本院提出上訴狀（須附繕本）。
告訴人或被害人對於判決如有不服具備理由請求檢察官上訴者，其上訴期間之計算係
以檢察官收受判決正本之日期為準。
                                    法院書記官  洪  年  慶
中      華      民      國      九十一      年      八      月    七 日
